【裁判字號】    99,交易,195
【裁判日期】    990819
【裁判案由】    公共危險
【裁判全文】
臺灣嘉義地方法院刑事判決             99年度交易字第195號
公  訴  人  臺灣嘉義地方法院檢察署檢察官
被      告  甲○○
上列被告因公共危險案件，經檢察官提起公訴（99年度偵字第
4764號），被告於審判程序中就被訴事實為有罪之陳述，經本院
裁定改依簡式程序審理，判決如下：
    主  文
甲○○服用酒類，不能安全駕駛動力交通工具而駕駛，累犯，處
有期徒刑壹年。
    犯 罪 事 實
一、甲○○前因服用酒類不能安全駕駛動力交通工具而駕駛之公
    共危險案件，經本院於民國（下同）98年1月23日判處有期
    徒刑1年確定，嗣於99年4月19日執行完畢。詎仍不知悔改，
    而於99年6月6日17時許，在嘉義市○○街115巷1弄3號住所
    內飲用酒類「米酒」1瓶。飲畢後，渠可得而知其剛飲畢酒
    類，酒精不可能立即完全代謝，而尚殘留體內，已達不能安
    全駕駛動力交通工具之程度，竟仍騎乘車牌號碼SNX-666號
    輕型機車上路。嗣在嘉義市○○○路388號前經警攔檢稽查
    ，發覺其有飲酒現象，而於同日23時11分測得其吐氣所含酒
    精濃度達每公升1.22毫克，而悉上情。
二、案經嘉義市政府警察局報告臺灣嘉義地方法院檢察署檢察官
    偵查起訴。
    理  由
一、本件被告甲○○所涉犯者為刑法第185條之3之公共危險罪，
    非死刑、無期徒刑、最輕本刑為3年以上有期徒刑之罪或高
    等法院管轄第一審案件。被告於本院審理時，就被訴事實為
    有罪之陳述，經告知簡式審判程序之旨，並聽取檢察官及被
    告之意見後，本院爰依刑事訴訟法第273條之1第1項之規定
    裁定進行簡式審判程序。故本件簡式審判程序之證據調查，
    依刑事訴訟法第273條之2之規定，不受同法第159條第1項、
    第161條之2、第161條之3、第163條之1及第164條至第170條
    規定之限制，合先敘明。
二、上揭犯罪事實，業據被告於警詢及本院審理中坦承不諱，並
    有被告之酒精測定紀錄表、刑法第185條之3案件測試觀察紀
    錄表、嘉義市政府警察局舉發違反道路交通管理事件通知單
    、車籍查詢-基本資料詳細畫面、委託書及領據保證書各1紙
    附卷可佐，堪認被告具任意性之自白與事實相符。又刑法第
    185條之3所稱服用酒類或其他相類之物，不能安全駕駛動力
    交通工具而駕駛之公共危險條款，係屬抽象危險犯，此種抽
    象危險係伴隨飲酒過量之行為而當然成立，只需客觀上有此
    種行為出現，危險即視為存在，是否果真肇事，均不影響公
    共危險罪責之成立；上開條文所稱「不能安全駕駛」者，依
    法務部邀集交通、衛生等主管機關研商，並參酌德國、美國
    之標準，認以酒精呼氣測試結果，酒精濃度每公升為0.55毫
    克以上，仍駕駛動力交通工具者，因肇事率為一般正常人之
    10倍，可認為已達不能安全駕駛之標準（法務部88年11月24
    日（88）法檢字第4334號函參照）；而酒後呼氣所含酒精濃
    度達每公升0.85毫克者，其行車肇事率約為未飲酒者之50倍
    （中央警察大學交通學系暨交通管理研究所蔡中志教授所製
    「酒精濃度與肇事率之關係」表參照）。本件被告為警查獲
    後，測得其呼氣所含酒精濃度高達每公升1.22毫克，依前揭
    說明，行車肇事率已達未飲酒者之十倍，且經員警觀察發現
    被告對員警指揮及交通號誌無反應或遲緩，駕駛判斷力顯然
    欠佳，且於測試詢問過程中有意識模糊、注意力無法集中、
    呆滯木僵等情勢，被告顯然已達不能安全駕駛之程度。本件
    事證明確，被告犯行堪以認定，應予依法論科。
三、核被告所為，係犯刑法第185條之3之不能安全駕駛動力交通
    工具罪。被告曾有如犯罪事實欄所載之前科素行及執行紀錄
    ，有其臺灣高等法院被告前案紀錄表附卷可佐，其於受徒刑
    之執行完畢後，5年以內故意再犯本件有期徒刑以上之罪，
    應依刑法第47條第1項論以累犯，並加重其刑。爰審酌被告
    前曾六度因服用酒類不能安全駕駛動力交通工具而駕駛之公
    共危險案件，經本院科刑並執行完畢在案，當能深切體認酒
    精成分對人之意識能力具有不良影響，酒後行車對往來公眾
    以及駕駛人自身皆具有高度危險性，然其竟於前案判決確定
    後未及1年，即再度為本件犯行，且本案係其第七度為警查
    獲酒後駕車，惡性非輕，公訴人乃具體求處有期徒刑1年以
    上。惟本院審酌被告本次服用酒類後，騎乘輕型機車上路，
    幸未肇事之程度，自承國小畢業之智識程度、患有腸胃潰瘍
    之宿疾，疼痛難耐而飲酒、家有年邁母親及1子均殘障待其
    照顧之生活狀況，有診斷證明書3紙、身心障礙手冊兩份等
    件附卷可考及其犯後尚知坦承犯行之態度等一切情狀後，認
    公訴人具體求處有期徒刑1年4月尚有過重，爰量處如主文所
    示之刑，即足收懲儆之效。至公訴人另建議依刑法第89條施
    以禁戒處分乙節，經查，被告雖有數度酒醉駕車公共危險前
    科紀錄，惟各次行為均已間隔相當時日，僅憑該等前案紀錄
    ，尚難認定被告有酗酒情形且已達酗酒成癮之程度，此外，
    依卷存證據資料，亦難認有積極事證足認被告符合刑法第89
    條規定「酗酒成癮」之要件，爰不併予諭知禁戒處分，附此
    敘明。
據上論斷，應依刑事訴訟法第273條之1第1項、第299條第1項前
段，刑法第185條之3、第47條第1項，刑法施行法第1條之1第1項
，判決如主文。
本案經檢察官吳咨泓到庭執行職務
中    華    民    國    99    年    8    月    19    日
                  刑事第四庭    法  官  王慧娟
以上正本證明與原本無異。
如不服本判決應於收受判決後10日內向本院提出上訴書狀，並應
敘述具體理由；其未敘述上訴理由者，應於上訴期間屆滿後20日
內向本院補提理由書（均須按他造當事人之人數附繕本）「切勿
逕送上級法院」。
中    華    民    國    99    年    8    月    19    日
                                書記官  高文靜
中華民國刑法第185條之3
服用毒品、麻醉藥品、酒類或其他相類之物，不能安全駕駛動力
交通工具而駕駛者，處1年以下有期徒刑、拘役或科或併科15萬
元以下罰金。

司法院資訊處製作；財團法人民間司法改革基金會備份。
